臺灣高雄地方法院刑事判決　　　　　　110年度審訴字第360號
公　訴　人　臺灣高雄地方檢察署檢察官
被　　　告　林紹羲　（原名陳紹羲）



上列被告因偽造文書等案件，經檢察官提起公訴（110年度偵字
第7929號），被告於準備程序中對被訴事實為有罪之陳述，經本
院合議庭裁定由受命法官獨任進行簡式審判程序，判決如下：
    主  文
林紹羲犯【附表一】所示之罪，各處如【附表一】所載之刑及沒
收。
    事  實
一、林紹羲於民國110年1月23日上午某時，在不詳地點，拾獲邱
    正利遺失之台北富邦銀行信用卡（卡號：0000-0000-0000-0
    000號）1張，竟意圖為自己不法之所有，將該信用卡侵占入
    己。
二、林紹羲拾得上開信用卡後，意圖為自己不法之所有，分別為
    下列行為：
㈠、基於詐欺取財及詐欺得利之犯意，於【附表二】編號一所示
    之時間、地點，持上開信用卡，盜刷該信用卡付款，消費如
    【附表二】編號一所示之金額，使商店人員陷於錯誤，誤認
    係邱正利本人持卡消費，接受其免簽名刷卡消費，並交付所
    消費之香菸、遊戲點數，足以生損害於邱正利、【附表二】
    編號一所示之商店與台北富邦銀行對於信用卡管理之正確性
    。
㈡、基於行使偽造私文書、詐欺取財之犯意，於【附表二】編號
    二所示之時間，前往【附表二】編號二所示地點，佯為有權
    使用上開信用卡之人，而以該信用卡刷卡消費如【附表二】
    編號二所示之消費金額，並在簽帳單持卡人簽名欄上偽簽「
    邱正利」之署押1枚，用以表彰係有權持卡消費之人，並表
    示確認交易金額與標的及同意簽帳消費之意，而偽造消費簽
    帳單，復將該偽造之簽帳單交付予該不知情之店員而行使之
    ，使該特約商店店員陷於錯誤，而交付金飾戒指1枚與林紹
    羲，足以生損害於邱正利、【附表二】編號二所示之商店與
    台北富邦銀行對於信用卡管理之正確性。
三、案經邱正利訴由高雄市政府警察局苓雅分局移送臺灣高雄地
    方檢察署檢察官偵查起訴。
    理  由
壹、程序部分：
    本案被告林紹羲所犯非死刑、無期徒刑、最輕本刑為3年以
    上有期徒刑之罪，或高等法院管轄第一審之案件，被告於本
    院準備程序中，對被訴事實為有罪之陳述，經告以簡式審判
    程序之旨，並聽取檢察官、被告之意見後，本院裁定改依簡
    式審判程序進行審理，是本件之證據調查，依刑事訴訟法第
    273條之2規定，不受同法第159條第1項、第161條之2、第16
    1條之3、第163條之1及第164條至第170條規定之限制。
貳、實體部分：
一、上揭事實，業據被告林紹羲於警詢、偵訊及本院審理時坦承
    不諱，核與證人邱正利、歐采翠於警詢之證述情節相符，且
    有台北富邦銀行冒刷明細、陽信銀行簽帳單各1份、監視器
    翻拍照片12張在卷可稽，足認被告之自白與事實相符。故本
    件事證明確，被告犯行均堪認定，咸應依法論科。
二、論罪部分：
㈠、核被告於事實欄一所為，係犯刑法第337條之侵占遺失物；
    另於事實欄二㈠所為，係犯刑法第339條第1項之詐欺取財罪
    及同條第2項之詐欺得利罪；於事實欄二㈡所為，則係犯刑
    法第216條、第210條之行使偽造私文書罪，及同法第339條
    第1項之詐欺取財罪。
㈡、被告於事實欄二㈡之偽造署名行為，係偽造私文書之階段行
    為；偽造私文書之低度行為，為行使偽造私文書高度行為所
    吸收，均不另論罪。
㈢、另被告於事實欄二㈠中，係以一盜刷信用卡之行為，同時觸
    犯詐欺取財罪及詐欺得利罪；於事實欄二㈡所為，以一冒名
    為有權使用信用卡之人而消費之行為，同時觸犯行使偽造私
    文書罪及詐欺取財罪，均為想像競合犯，各應依刑法第55條
    前段規定，於事實欄二㈠中，從一重之詐欺取財罪處斷；於
    於事實欄二㈡中，則從一重之行使偽造私文書罪處斷。
㈣、被告所犯上開三罪，犯意各別，行為互殊，應予分論併罰。
三、本院審酌被告為貪圖不法利益，先侵占邱正利遺失之信用卡
    後，並冒用邱正利之名義盜刷信用卡付款，致使店家交付如
    【附表二】編號一、二之商品等，足生損害於「邱正利」及
    【附表二】編號一、二之店家及台北富邦銀行對於信用卡管
    理之正確性，所為實屬不該。惟考量被告坦承犯行，態度良
    好；業與台北富邦銀行達成調解，賠償1萬9千元等節，有調
    解筆錄存卷可查（見審訴卷第95頁）；復思以被告於事實欄
    二㈠、㈡詐欺之所得有異，應予不同評價；兼衡以被告於本
    院審理時自述之智識程度、家庭生活狀況等一切情狀，分別
    量處如【附表一】主文欄所示之刑，並各諭知易服勞役或易
    科罰金之折算標準。
四、沒收部分：
㈠、被告於事實欄二㈠（即【附表二】編號二部分）在嘉珍銀樓
    內，偽造「邱正利」署名1枚，有信用卡簽帳單影本在卷可
    查（見警卷第12頁），係被告偽造邱正利之署名，業據被告
    供明在卷（見偵卷第30頁），不問屬於被告與否，應依刑法
    第219條規定，於該罪名項下宣告沒收。至該簽帳單，為商
    家所有，顯非被告所有之物，爰不宣告沒收。
㈡、①被告於事實欄一所侵占之信用卡，客觀上難以查證該信用
    卡之價額，應認該信用卡不具有刑法上之重要性；②被告於
    事實欄二㈠、㈡所盜刷金額合計1萬9,125元，雖為被告之不
    法所得，但考量被告已賠償台北富邦銀行，且台北富邦銀行
    亦願拋棄其餘民事請求，參以被告之刑事責任已經論罪科刑
    ，民事部分亦獲得台北富邦銀行諒解，倘再宣告沒收該不法
    所得，對被告有過苛之虞；故俱依刑法第38條之2第2項規定
    ，均不予宣告沒收。
據上論斷，應依刑事訴訟法第273條之1第1項、第299條第1項前
段，刑法第216條、第210條、第337條、第339條第1項、第2項、
第55條、第41條第1項、第42條第3項、第219條，刑法施行法第1
條之1第1項，判決如主文。
本案經檢察官翁誌謙提起公訴，檢察官李怡增到庭執行職務。
中    華    民    國    110    年   11    月     9    日
                  刑事第五庭  法  官   陳川傑
以上正本證明與原本無異。
如不服本判決應於收受送達後20日內向本院提出上訴書狀，並應
敘述具體理由；如未敘述上訴理由者，應於上訴期間屆滿後20日
內向本院補提理由書（均須按他造當事人之人數附繕本）「切勿
逕送上級法院」。
因疫情而遲誤不變期間，得向法院聲請回復原狀。
中    華    民    國    110    年   11    月     9    日
                              書記官   王翌翔
附錄：本案論罪科刑之法條全文
中華民國刑法第210條
偽造、變造私文書，足以生損害於公眾或他人者，處5年以下有
期徒刑。
 
中華民國刑法第216條
行使第210條至第215條之文書者，依偽造、變造文書或登載不實
事項或使登載不實事項之規定處斷。
　
中華民國刑法第337條
意圖為自己或第三人不法之所有，而侵占遺失物、漂流物或其他
離本人所持有之物者，處一萬五千元以下罰金。
　
中華民國刑法第339條
意圖為自己或第三人不法之所有，以詐術使人將本人或第三人之
物交付者，處5年以下有期徒刑、拘役或科或併科50萬元以下罰
金。
以前項方法得財產上不法之利益或使第三人得之者，亦同。
前二項之未遂犯罰之。
　
【附表一】被告所犯罪名及主文：
┌──┬─────┬─────────────────────┐
│編號│犯罪事實  │            主             文             │
├──┼─────┼─────────────────────┤
│ 一 │事實欄一  │林紹羲犯侵占遺失物罪，處罰金新臺幣參仟元，│
│    │          │如易服勞役，以新臺幣壹仟元折算壹日。      │
├──┼─────┼─────────────────────┤
│ 二 │事實欄二㈠│林紹羲犯詐欺取財罪，處拘役參拾日，如易科罰│
│    │          │金，以新臺幣壹仟元折算壹日。              │
├──┼─────┼─────────────────────┤
│ 三 │事實欄二㈡│林紹羲犯行使偽造私文書罪，處有期徒刑參月，│
│    │          │如易科罰金，以新臺幣壹仟元折算壹日。      │
│    │          │未扣案之簽帳單上偽造「邱正利」署名壹枚沒收│
│    │          │之。                                      │
└──┴─────┴─────────────────────┘
 【附表二】被告各次盜刷信用卡之時間、地點及金額：
┌──┬─────┬────┬──────┬────┬─────┬─────┐
│編號│ 消費時間 │商店名稱│  商店地點  │消費金額│  商  品  │是否簽名  │
├──┼─────┼────┼──────┼────┼─────┼─────┤
│ 一 │110年1月24│萊爾富超│高雄市苓雅區│新臺幣（│遊戲點數  │否        │
│    │日凌晨0時 │商雅福店│福德二路5號 │下同）1,│（1千元） │          │
│    │24分      │        │            │125元   │及香菸1包 │          │
│    │          │        │            │        │（125元） │          │
├──┼─────┼────┼──────┼────┼─────┼─────┤
│ 二 │110年1月24│嘉珍銀樓│高雄市苓雅區│1萬8千元│金飾戒指1 │是（見警卷│
│    │日上午9時 │        │自強三路123 │        │只        │第12頁）  │
│    │26分      │        │號          │        │          │          │
└──┴─────┴────┴──────┴────┴─────┴─────┘